【裁判字號】    89,訴,1012
【裁判日期】    900921
【裁判案由】    偽造文書等
【裁判全文】
臺灣桃園地方法院刑事判決                        八十九年度訴字第一一二號
    公  訴  人  臺灣桃園地方法院檢察署檢察官
    被      告  甲○○
右列被告因偽造文書等案件，經檢察官提起公訴（八十九年度偵字第一五一八號），
本院判決如左：
    主  文
甲○○行使偽造私文書，足以生損害於他人，處有期徒刑捌月。緩刑年。
如附表一所示偽造之印文、署押及偽造之「丙○○○」印章壹枚、「乙○○」印章壹
枚均沒收。
    事  實
一、甲○○因向桃園縣大園鄉農會申辦貸款覓無保證人，竟於民國八十八年五月中旬
    某日，在桃園縣大園鄉五權村七鄰下埔六十九之二號住處，竊取其母親丙○○○
    及其姊乙○○之身分證正本（公訴人誤認為係「影本」，又甲○○竊盜丙○○○
    身分證部分業據撤回告訴，竊盜乙○○身分證部分未據告訴，詳如後述）後，因
    乙○○身分證上之相片模糊不清，旋以換貼乙○○年輕時相片之方式變造乙○○
    之身分證，足以生損害於乙○○，並於八十八年五月二十日至桃園縣大園鄉農會
    前，先至附近某刻印店利用不知情之店員偽造「丙○○○」、「乙○○」之印章
    各一顆，又基於單一接續之犯意，分別在如附表一所示之文件上，偽造「丙○○○」、「乙○○」之印文及署押，而偽造「丙○○○」、「乙○○」名義之私文
    書，以上均足以生損害於「丙○○○」、「乙○○」。甲○○並基於行使變造特
    種文書、偽造私文書及意圖為自己不法所有之犯意，持上開文件及身分證影本交
    予不知情之桃園縣大園鄉農會職員邱垂慶（另經台灣桃園地方法院檢察署檢察官
    為不起訴處分）向該農會辦理貸款新臺幣四百五十萬元，並使不知情之承辦人員
    陷於錯誤，誤以為丙○○○、乙○○係甲○○之連帶保證人，而核准貸款。嗣於
    八十八年十月初，丙○○○、乙○○於接獲桃園縣大園鄉農會寄發之催繳貸款利
    息通知書後，始知上情，報警處理。
二、案經丙○○○訴由台灣桃園地方法院檢察署檢察官偵查起訴。
    理  由
一、右揭犯罪事實迭據被告甲○○於偵查中及本院審理時坦承不諱，核與告訴人丙○○○、證人乙○○指訴之情節相符，亦與證人邱垂慶於偵查中證稱如何為被告申
    辦貸款之情若合符節（參見台灣桃園地方法院檢察署八十八年度他字第二四八七
    號偵查卷第二十二頁反面、二十三頁、八十九年度偵字第一五一八號偵查卷第十
    頁反面、第十一頁、第二十二頁、第三十頁）。此外，復有借款申請書、切結書
    、借據、抵押權塗銷同意書各一份、授信契約書三份、丙○○○身分證影本、變
    造後之乙○○身分證影本各一紙、桃園縣蘆竹鄉地政事務所以（八九）蘆地一登
    字第七四六一號函附之蘆資一七二八四０號抵押權設定登記案全卷影本一份在卷
    可稽，足認被告自白與事實相符。綜上，本件事證已臻明確，被告犯行洵堪認定
    。
二、按刑法第二百十條所謂偽造私文書足以生損害於公眾或他人，衹須偽造時足以發
    生損害為已足，至真正名義人之事後追認，與其已成立之罪名，並無影響，被告
    既冒用上訴人名義，寫立借據私自押款，則該上訴人對於債權人方面，形式上即
    負有償還責任，是被告偽造借據之際，已足發生損害，極為顯然，雖上訴人事後
    對之表示追認，與被告所犯行使偽造私文書罪之成立，毫無關係，自不能據為免
    罪之主張，最高法院二十五年上字第二一二三號著有判例可參。是本件告訴人及
    證人乙○○雖已於事後承認被告所為無權代理之法律行為，惟參照上開判例意旨
    ，仍不足動搖被告犯行之成立，合先敘明。核被告甲○○所為，係犯刑法第二百
    十六條、第二百十條、第二百十二條之行使偽造私文書罪、行使變造特種文書罪
    及同法第三百三十九條第一項之詐欺取財罪。被告以單一接續之犯意多次偽造「
    丙○○○」、「乙○○」之印文、署押及該二人名義之私文書，均係屬接續犯，
    均為單純一罪。又被告偽造告訴人丙○○○、證人乙○○之印文、署押均係其偽
    造私文書之部分行為，而其偽造私文書、變造特種文書之低度行為，均為其行使
    偽造私文書、行使特種文書之高度行為所吸收，均不另予論罪。被告以一行為同
    時行使偽造私文書、行使變造特種文書，而觸犯數罪名，為想像競合犯，應依刑
    法第五十五條之規定，從一重論處行使偽造私文書罪。另被告利用不知情之桃園
    縣大園鄉農會之職員，為其申辦貸款，使該農會陷於錯誤而准予貸款，為詐欺取
    財罪之間接正犯。而被告上開所犯之行使偽造私文書罪、詐欺取財罪，二罪之間
    ，核有方法、結果之牽連關係，應依刑法第五十五條牽連犯之規定，從一重之行
    使偽造私文書罪處斷。爰審酌被告犯罪後態度，並另參其犯罪動機、手段、目的
    、品性、素行與因其犯罪所造成之危害程度等一切情狀，量處如主文所示之刑，
    以資懲儆。末查被告前未曾受任何有期徒刑以上刑之宣告，此有臺灣桃園地方法
    院檢察署刑案資料查註紀錄表一紙附卷可憑，其經此教訓，自當知所惕勉而無虞
    再犯，且被告已與告訴人達成和解，並塗銷前所為之最高限額抵押權設定，此有
    刑事聲請狀及抵押權塗銷同意書各一份在卷可參，本院綜核各情認上開有期徒刑
    之宣告，已足策其自新，所宣告之刑，以暫不執行為適當，併依法諭知緩刑三年
    ，用啟向上。
三、至被告所偽造之「丙○○○」、「乙○○」印章各一枚，及如附表一所示之「丙○○○」印文共十四枚、署押共六枚、「乙○○」印文共九枚、署押共四枚，雖
    未扣案，惟亦不能證明業已滅失，爰仍應依刑法第二百十九條之規定，併宣告沒
    收之。
四、公訴意旨略以：被告甲○○意圖為自己為不法之所有，於八十八年五月間，在桃
    園縣大園鄉五權村七鄰下埔六十九之二號住處，竊取告訴人即其母丙○○○及其
    姊乙○○之身分證正本（公訴人誤認為身分證影本），因認被告涉犯第三百二十
    條第一項之竊盜罪嫌云云。按告訴乃論之罪，告訴人於第一審辯論終結前得撤回
    其告訴，又未經告訴或告訴經撤回者，法院應諭知不受理之判決，刑事訴訟法第
    二百三十八條第一項、第三百零三條第三款定有明文。經查本件被告與告訴人丙○○○、被害人乙○○間分別具有直系血親（母子）及二親等旁系血親（姊弟）
    之親屬關係，此有戶籍謄本一份附卷可憑，是被告竊取告訴人及被害人二人所有
    身分證之犯行，依刑法第三百二十四條第二項之規定，須告訴乃論。茲以被告竊
    取告訴人呂許春子身分證部分，業據告訴人於本院審理中撤回其告訴，有刑事聲
    請狀一份附卷可按，而竊取被害人乙○○身分證部分則未經告訴，揆諸首開說明
    ，本件被告此部分犯行，本應為公訴不受理之判決，惟公訴人認此部分與前開論
    罪科刑部分有裁判上一罪之關係，爰不另為不受理之諭知。
五、公訴意旨另以：被告甲○○又意圖供行使之用，在如附表二所示之借款申請書上
    ，偽造「丙○○○」、「乙○○」之署押各一枚，而偽造私文書，並進而行使，
    足以生損害於告訴人丙○○○及乙○○，因認被告就此部分涉犯刑法第二百十六
    條、第二百十條、第二百十七條之行使偽造私文書罪嫌云云。然按不能證明被告
    犯罪者，應諭知無罪之判決，刑事訴訟法第三百零一條第一項定有明文。次按郵
    政存簿儲金提款單儲戶姓名欄填寫儲戶姓名，與填寫帳號之用意相同，僅在識別
    帳戶為何人，以便郵政人員查出存戶卡片，既非表示儲戶本人簽名之意思，則未
    經儲戶本人授權而填寫其姓名，尚不生偽造署押問題，原第一審判決竟認為係偽
    造蘇某署押，並依刑法第二百十九條諭知沒收，自屬於法有違，最高法院七十年
    度台上字第二四八○號著有判例可資參照。經查被告於卷附之借款申請書上，連
    帶保證人欄內填寫「丙○○○」、「乙○○」之姓名，並於會員姓名欄內填寫「
    丙○○○」之姓名，核該申請書之內容，桃園縣大園鄉農會要求申請人於上開欄
    位內填寫之姓名，其用意僅在識別申請人之連帶保證人為何人，是否具會員資格
    ，以資審核，並無表示連帶保證人及會員本人簽名之意思，此觀卷附貸款申請案
    卷另有授信約定書、切結書、借據、承諾書上之本人簽章益明，是被告所為，揆
    諸前揭判例意旨，尚不生偽造署押之問題。且該申請書是被告以自己名義所為，
    自亦與偽造私文書罪之構成要件有間，遑論其持之加以行使。是被告此部分之行
    為不構成犯罪，依前開法條之規定，本應諭知無罪之判決，惟公訴人認此部分與
    前開有罪部分有裁判上一罪之關係，爰不另為無罪之諭知。
六、據上論斷，應依刑事訴訟法第二百九十九條第一項前段，刑法第二百十六條、第
    二百十條、第二百十二條、第三百三十九條第一項、第五十五條、第二百十九條
    、第七十四條第一款，罰金罰鍰提高標準條例第一條前段，判決如主文。
本案經檢察官胡樹德到庭執行職務。
中      華      民      國    九十      年      九      月    二十一    日
                          臺灣桃園地方法院刑事第一庭
                              審判長法  官  吳爭奇
                                    法  官  黃斯偉
                                    法  官  范明達
右正本證明與原本無異。
如不服本判決，應於判決送達後十日內向本院提出上訴狀( 應附繕本 )，上訴於臺灣
高等法院。
                                    書記官  楊惠如
中      華      民      國    九十      年      九      月    二十四    日
附論罪科刑依據之法條：
刑法第二百十條
偽造、變造私文書，足以生損害於公眾或他人者，處五年以下有期徒刑。
刑法第二百十六條
行使第二百十條至第二百十五條之文書者，依偽造、變造文書或登載不實事項或使登
載不實事項之規定處斷。
刑法第三百三十九條第一項：
意圖為自己或第三人不法之所有，以詐術使人將本人或第三人之物交付者，處五年以
下有期徒刑、拘役或科或併科一千元（已提高十倍為一萬元）以下罰金。
附表一、
  ┌────────────┬──────────────────────┐
  │授信約定書（丙○○○）  │丙○○○署押二枚、印文四枚                  │
  │（八十八年五月二十六日）│                                            │
  ├────────────┼──────────────────────┤
  │切結書二份              │丙○○○署押二枚、印文五枚                  │
  │（八十八年五月二十六日）│                                            │
  ├────────────┼──────────────────────┤
  │授信約定書（乙○○）    │乙○○署押二枚、印文四枚（公訴人誤載為三枚）│
  │（八十八年五月二十六日）│                                            │
  ├────────────┼──────────────────────┤
  │承諾書                  │丙○○○署押一枚、印文二枚                  │
  │（八十八年五月二十一日）│乙○○署押一枚、印文二枚（公訴人誤載為一枚）│
  ├────────────┼──────────────────────┤
  │借據                    │丙○○○署押一枚、印文三枚                  │
  │（八十八年五月二十九日）│乙○○署押一枚、印文三枚                    │
  └────────────┴──────────────────────┘
附表二、
  ┌────────────┬──────────────────────┐
  │借款申請書              │丙○○○署押二枚                            │
  │（八十八年五月二十日）  │                                            │
  │                        │乙○○署押一枚                              │
  └────────────┴──────────────────────┘


司法院資訊處製作；財團法人民間司法改革基金會備份。
